臺灣高等法院臺南分院刑事判決
上　訴　人
即　被　告　丙○○
選任辯護人　謝依良　律師
上列上訴人因違反毒品危害防制條例案件，不服臺灣臺南地方法
院93年度重訴字第20號中華民國94年3月17日第一審判決(起訴案
號：臺灣臺南地方法院檢察署93年度偵緝字第806號)，提起上訴
，判決後由最高法院第一次發回更審，本院判決如下：
    主 　　 文
原判決撤銷。
丙○○共同製造第二級毒品，處有期徒刑拾伍年。
扣案如附表二（編號一、二、三、五、六、七等所示大型冷凍冰
櫃、電風扇、脫水機、瓦斯爐、快速爐、瓦斯桶等器具）及如附
表三所示之物（編號一～四所示磅秤、手套、安非他命吸食器及
電子磅秤等物）及以翁敏耀名義購買之三二一五－ＪＬ號牌小貨
車一輛均沒收之；另扣案如附表一（編號一、二）及附表二（編
號四、八～四十）所示之物，均沒收銷燬之。
    事　　　實
一、丙○○（綽號「阿國」）與綽號「華豐」之不詳姓名之成年
    男子，認識乙○○（乙○○所涉本案，業經臺灣臺南地方法
    院於民國九十四年二月二十五日以九十三年度重訴字第九號
    刑事判決判處有期徒刑十一年確定在案），知悉乙○○有製
    造安非他命技術，因乙○○僅熟悉製造安非他命第一階段技
    術，但知悉甲○○（甲○○所涉本案，業經臺灣臺南地方法
    院於九十四年二月二十五日以九十三年度重訴字第九號刑事
    判決判處有期徒刑九年確定在案）有製造安非他命第二階段
    與第三階段技術，丙○○乃與乙○○、甲○○及綽號「華豐
    」之不詳姓名之成年男子，共同基於製造第二級毒品安非他
    命販賣牟利之犯意聯絡，由丙○○先於九十三年一月間，找
    乙○○謀議製造安非他命，由丙○○出資，乙○○提供技術
    ，獲得乙○○首肯後，丙○○即覓地設廠並基於獨自偽造私
    文書之犯意，遂於九十三年一月十日，由丙○○利用不知情
    之翁敏耀名義訂立租賃契約書，而以月租新台幣（下同）二
    萬元之代價向不知情之賴清源承租位於人跡罕至之高雄縣燕
    巢鄉○○段第二二號土地之安樂堡墓園，在墓園後方山坡下
    搭建鐵皮屋為製造安非他命工廠，並足以生損害於翁敏耀，
    丙○○租得上開土地後，一面購得製造安非他命原料鹽酸麻
    黃素五十公斤置於安樂堡安非他命製造工廠內，一面先後付
    款二十五萬元給乙○○，並提供其偽造翁敏耀名義之買賣契
    約書，於九十三年二月十日以翁敏耀名義購買之３２１５
    ─ＪＬ號牌小貨車，交付乙○○供購買載運附表所列製造安
    非他命所需各項材料（鈀金粉用畢）與設備至該工廠，以建
    構生產流程，亦足以生損害於翁敏耀本人及監理機關之管理
    ，乙○○自九十三年三月二十五日起，著手進行製造安非他
    命，陸續完成第一階段安非他命半成品五十公斤後，乙○○
    乃於九十三年四月初，找甲○○提供後續製造安非他命第二
    階段與第三階段技術，亦獲得甲○○同意後，每次由丙○○
    駕駛不詳車號小客車於深夜載乙○○、甲○○與「華豐」至
    上開安非他命工廠，翌日凌晨三、四時許離開，以避人耳目
    ，由甲○○指導乙○○進行安非他命第二階段製造技術，諸
    如使用何種材料、比例、溫度、時間、過濾與結晶，並由甲○○以自製之吸食器測試製造出來安非他命之純度（甲○○
    施用第二級毒品安非他命部分，另由檢察官自動檢舉偵辦）
    ，若需添購製造安非他命材料或飲食，經甲○○、乙○○指
    示由乙○○或丙○○外出採購供應，「華豐」負責在工廠內
    打雜，清理過濾紙與裝黑水鐵桶，至九十三年四月九日清晨
    ，乙○○、甲○○、丙○○與「華豐」共製造出甲基安非他
    命成品結晶六袋（毛重四十．三公斤，淨重三十九公斤，純
    質淨重三十三．六公斤，甲基安非他命鹽酸鹽純度86.17%）
    與待結晶含有甲基安非他命成分之黑水十二桶（毛重二百四
    十四．六公斤，淨重二三０．二公斤，純質淨重四十三．八
    九三六二公斤），迄九十三年四月十日零時三十分許，丙○○駕駛小客車載乙○○、甲○○與「華豐」至該處工廠，準
    備繼續動工製造時，為檢察官率法務部調查局台南縣調查站
    會同南部地區機動工作組查獲逮捕丙○○、乙○○與甲○○
    三人，並扣得附表所列上開安非他命成品與製造安非他命工
    具與材料，「華豐」則乘隙逃逸。
二、案經法務部台南縣調查站會同法務部調查局嘉義縣調查站、
    嘉義市調查站、航業海員調查處高雄調查站、南部地區機動
    工作組及海巡署臺東機動查緝隊、岸巡八一及八二大隊、高
    雄縣警察局岡山分局查獲移送臺灣臺南地方法院檢察署檢察
    官偵查起訴。
    理　　　由
一、訊據上訴人即被告丙○○固坦承有偽造翁敏耀之名義向賴清
    源承租位於高雄縣燕巢鄉○○段第二二號土地及又以翁敏耀
    之名義購買３２１５─ＪＬ號牌小貨車之事實，惟矢口否認
    有為上揭犯行，並辯稱其根本沒拿錢及原料給乙○○，其僅
    有幫乙○○、甲○○買涼水、便當、香煙等物，另辯護人辯
    稱本案安非他命尚不能施用，故製造行為尚未既遂云云。
二、經查：
　(一)被告丙○○有為上揭犯行，除有附表一、二、三所示之物扣
  　案可資佐證及工寮現場照片三十六幀（偵卷4020號卷第三四
    ０頁至第三五七頁）附卷可稽外，並有下列證人之證述及供
    述可憑：
　(1)證人乙○○之證述及供述：
    證人乙○○於九十三年四月十日在法務部調查局台南縣調
      查站被詢問時供稱：伊等約自九十三年三月間起即開始在
      高雄縣燕巢鄉○○段第二二號土地安樂堡墓園工寮內製作
      安非他命，被查獲當天由丙○○（綽號阿國）駕車載伊及
      甲○○（綽號阿文）至該工廠，丙○○即行離開，伊及甲○○一起進入該安非他命工廠準備查看結晶半成品狀況時
      ，發現狀況有異，企圖逃跑，嗣即被調查站人員追捕逮獲
      等語（見檢方九十三年度偵字第四０二０號偵查卷第十八
      頁反面）。乙○○復於九十三年五月十四日在法務部調查
      局台南縣調查站被詢問時供稱：「九十三年四月十日我在
      貴站供述中，係接受丙○○（我以前不知道其真實姓名，
　　  只知道綽號「阿國」，直到被貴站查獲時，才知道阿國就
      是丙○○）指示，在被查獲時要以『翁敏耀』的名字來招
      供（丙○○有拿翁敏耀的身分證給我看），所以該筆錄有
      關認識的交往關係、工廠的承租、設立、製作原料鹽酸麻
      黃素的取得及資金等的內容中，我所稱的『翁敏耀』係指
      丙○○，且其中的供述內容是真實的」等語（見檢方九十
      三年度偵字第四０二０號偵查卷第二三六頁）。
    證人乙○○於九十三年十二月十五日原審審理時證稱：伊
      有製造安非他命之技術，係於八十三年間看書學會的，丙○○有在九十三年二月底去找伊談製造安非他命之事，有
      拿二十幾萬元給伊，並帶伊去看高雄縣燕巢鄉○○段第二
      二號土地安樂堡墓園，伊拿這些錢去買製造安非他命的器
      具及材料，伊不認識翁敏耀；並稱伊於九十三年四月十日
      在台南縣調查站詢問時所供稱之「工廠是翁敏耀設法找到
      ，他如何去租，我不清楚。丙○○是翁敏耀找來到工廠打
      雜送便當，丙○○是否知情，伊不知道」云云，係在未出
      事前，「阿國」即丙○○叫伊這樣說的，丙○○有帶伊去
      高雄縣燕巢鄉○○段第二二號土地安樂堡墓園製造安非他
      命等語。
    乙○○於臺灣臺南地方法院九十三年度重訴字第九號刑事
      案件（與本案之事實相同）九十三年八月三日準備程序時
      即表示認罪；復於九十三年九月二十三日原審審理時供稱
      是丙○○叫伊去製造安非他命的，亦是丙○○出資的；復
      於九十四年一月二十七日審裡時供稱伊在九十三年五月十
      四日調查站詢問時所供稱之「翁敏耀」其實是丙○○，是
      丙○○找伊去製造安非他命，丙○○提供伊二十幾萬元之
      資金，要伊去購買製造安非他之材料，丙○○第一次帶伊
      去高雄縣燕巢鄉○○段第二二號土地安樂堡墓園時，鐵皮
      屋就已經搭蓋好了，其中製造安非他命之主要原料鹽酸、
      麻黃素在伊到現場時就有了，扣案清單中之材料物品（包
      括冰箱）除了鹽酸、麻黃素外，都是伊去購買的；並供稱
      伊在製造安非他命之第二階段才拜託甲○○幫忙製造，因
      為第二階段伊不會作，伊並依甲○○之指示去購買材料等
      語。
    乙○○於檢察官偵查中亦同為上開之證述，（是否丙○○
      提議製造安非他命？是）（製造安非他命的工、材料是否
      丙○○拿錢給去買的？是）（你跟甲○○去安非他命製造
      工廠都是丙○○開車載你們去的？是）（見檢方九十三年
      度偵緝字第八０六號偵查卷第四十六頁及反面）。乙○○
      復於檢察官偵查中供稱扣押物品目錄之物是製造安非他命
      之物，查獲時從冰箱取出之安非他命結晶體四十四點三公
      斤及黑水（液態安非他命），是伊與甲○○及華豐三人製
      造的，是從九十三年三月二十五日開始至四月十日晚上製
      造的等語（見檢方九十三年度偵字第四０二０號偵查卷第
      五十四頁及第五十五頁）。又供稱「阿國」即是丙○○，
      伊不認識翁敏耀，阿國來找伊的時候，拿一張翁敏耀的身
      分證，說如果出事情的話，就說東西都是身分證上的這個
      人提供的，是阿國帶伊去安樂堡墓園，丙○○於九十三年
      二月間跟伊提議說要製造安非他命，安樂堡墓園安非他命
      工廠旁的三二一五－ＪＬ小貨車是阿國交給伊使用的等語
      （見檢方九十三年度偵字第四０二０號偵查卷第一三一頁
      及第一三二頁）。又供稱現場那輛小貨車，是丙○○交給
      伊的，伊花了十幾天採購完畢，大部分是白天，比較重的
      東西像冰箱、瓦斯桶丙○○會幫忙一起搬過去，伊第一次
      去安非他命工寮是丙○○帶伊去的。第二階段的原料是伊
      決定要去買，需要什麼東西伊會問甲○○，甲○○告訴伊
      要買最主要的鈀金粉，伊去買二瓶。第一階段的製造過程
      ，伊做了二天，計五十公斤。甲○○於九十三年四月初去
      工寮，去了四、五天，製造的時間是從下午做到晚上，有
      時候馬達壞掉就休息，晚上做的時間多，晚上約七、八時
      開始做，一直做到凌晨一、二點或是二、三點。進去、離
      開工寮都是由丙○○開一輛白色小客車載伊及甲○○去，
      丙○○都會先打電話約伊在什麼地方等他，離開也是他載
      伊及甲○○離開的，如果是深夜，伊等會在外面儲藏室那
      邊喝酒，等丙○○來載，丙○○會買吃的東西來。第二階
      段伊有動手做，伊如不明白會問甲○○，甲○○會告訴伊
      要放什麼東西、多少量、多少時問，甲○○只要動嘴巴，
      不需要動手等語（見檢方九十三年度偵字第四０二０號偵
      查卷第二五七頁至第二五九頁）。
　(2)證人甲○○之證述及供述：
    證人甲○○於九十三年四月十日在法務部調查局台南縣調
      查站被詢問時供稱：伊與「阿忠」（乙○○）、「阿國」
      （丙○○）均是以綽號互稱，從未提及彼此的真實姓名，
     「阿忠」身高約一百七十公分，留五分頭，未 戴眼鏡，身
      材瘦長，住在高雄市苓雅區，另「阿國」身高約一百七十
      五公分，右手可能是義肢，經常帶著手套，未戴眼鏡，留
      平頭，中等身材，小腹微凸；綽號「華豐」男子之真實姓
      名伊不知道，但身高約一百七十公分，頭髮比平頭長一些
      ，年齡約近四十歲，體型微胖，沒有戴眼鏡。伊是經乙○○通知前往幫忙製作安非他命，伊經乙○○一再拜託，才
      與乙○○被丙○○開車載到鐵皮屋現場，當時伊發現他們
      已經完成第一階段製造過程，正在進行第二階段製造程序
      。乙○○本身具備製造安非他命之技術，所以現場幾乎都
      是由乙○○本人主導製造，「華豐」則在旁協助乙○○製
      造，伊只是從旁監看製作過程有無差錯，偶而幫忙清洗一
      些製造器具，丙○○因手不方便，且不懂製作技術，所以
      只是負責現場打雜及外出採買製造所欠缺之物品，並稱扣
      案之菸蒂、檳榔渣是乙○○、丙○○和伊在生產過程中所
      食用後之菸頭及檳榔渣等語（見檢方九十三年度偵字第四
      ０二０號偵查卷第十四頁至第二五九頁）。
    證人甲○○於九十三年十二月十五日原審審理時證稱：當
      時伊認識乙○○，丙○○只是帶伊等出入而已。九十二年
      底或九十三年初，乙○○透過一個叫「大頭」的人與伊認
      識，乙○○與伊提及安非他命製造問題，因當時伊在戒治
      假釋中，所以沒有答應他，談了二次後伊才答應他。乙○○叫伊提供製造安非他命第二階段及第三階段之技術丙○○第一次帶伊去安樂堡墓園，時間是九十三年四月六、七
    　日左右，丙○○是有送伊等要製造安非他命的東西及買便
      當，現場打雜的應是綽號「華豐」的人。第一次看到丙○○是四月六日，當天乙○○有一起去，伊等製造安非他命
      是內行的，到現場就直接看器具，當天是丙○○開車載伊
      等去的。這段期間，丙○○有去買製造安非他命的材料，
      伊及乙○○都有叫他去買等語。
  　甲○○於臺灣臺南地方法院九十三年度重訴字第九號刑事
  　  案件（與本案之事實相同）之準備程序及審理程序中均一
      再表示認罪（臺灣臺南地方法院93年度重訴字第9號卷影
      本）。
    甲○○於檢察官偵查中供稱：伊外號叫「阿文」，乙○○
      透過關係前來找伊，叫伊提供一些製造安非他命的技術，
      伊說伊是因為在停止戒治中，當時未答應他，在九十三年
      四月五日採完尿之後，四月六日乙○○又去找伊，說不需
      要伊親自下手，只要在旁邊技術指導，如有問題會請教伊
      ，伊四月六日以後，進入製造安非他命的工寮有三、四天
      ，第一次是白天進去，後來有白天、晚上進去，進進出出
      ，有時候去買壁報紙、溫度計、食鹽及生活用品，溫度計
      是測試煮液態安非他命放進冰箱以前必需要測量溫度，壁
      報紙是吸取成品、半成品的水份，放在木板或地板上，還
      沒有用到，食鹽是製造安非他命第二階段加工用。在製造
      安非他命工寮冰箱內查獲之安非他命結晶體四十點三公斤
      及黑水（液態安非他命）二百四十四點六公斤，其中冰箱
      內結晶體，伊進去以前已經有一些，其他大部分是伊去了
      以後製造出來的，黑水是算沒有用的廢水，是比較少成分
      的安非他命。每次去墓園都是阿國（丙○○）開車載伊及
      乙○○去的。有關三餐、日用品、製造安非他命的材料，
      乙○○會叫丙○○去買，伊沒有見過翁敏耀，伊第一次去
      墓園就看到華豐在儲藏室那邊休息，都是丙○○用白色的
      轎車載伊等在晚上進去，在白天中午載伊等離開（見檢方
      九十三年度偵字第四０二０號偵查卷第五十一頁至第五十
      三頁及第二六０頁）。
  (3)證人賴清源之證述及供述：
    證人賴清源於九十三年四月十日在法務部調查局台南縣調
      查站被詢問時供稱：高雄縣燕巢鄉○○段第二二號土地所
      有權是登記在伊名下，伊於九十三年一月十日將該處空地
      出租給自稱「翁敏耀」的男子，翁某承祖之後才自行搭蓋
      鐵皮屋，翁某向伊表示是要放置雜物作為倉庫之用，伊因
      該土地閒置沒有使用，所以乃同意將該土地租給翁某，雙
      方在九十三年一月十日【簽訂租賃契約為期一年】，約定
      每月租金一萬元，翁某當場交付押金二萬元、租金一萬元
      ，總計三萬元，之後翁某尚未交付其他租金。並於九十三
      年四月十日九時三十五分由上開調查站人員陪同伊前往其
      他偵訊室指認丙○○、甲○○、乙○○等三人中何人是伊
      所供稱與伊簽約之「翁敏耀」，經伊一一看過之後，確認
      與伊簽約的是「丙○○」，惟丙○○與伊簽約時是持用「
      翁敏耀」之身分證影印本等語。並稱丙○○向伊租用前揭
      土地並搭建鐵皮屋有經過伊同意，但伊有吩咐丙○○不能
      使用磚塊建造，契約訂立之後，九十三年三月中旬伊曾前
      往該處巡視，因此知道丙○○已將鐵皮屋搭蓋完成等語，
      並【提出「翁敏耀」之身分證影印本及土地租賃契約書影
      本】各一份附卷可稽（見檢方九十三年度偵字第四０二０
      號偵查卷第三十三頁至第三十九頁）。
    賴清源於九十三年四月二十二日檢察官偵查中證稱：九十
      三年一月十日高雄縣燕巢鄉○○段二十二號土地租賃契約
      書及翁敏耀的身分證影本，並不是在庭之翁敏耀出面跟伊
      簽約的，而係丙○○出面跟伊簽約的，整份契約書裡面，
      伊只有寫伊的名字及蓋章，其他文字都是由伊念，一個女
      生寫的。那個女生是丙○○帶去的，是在安樂堡墓園寫的
      ，當時丙○○說他是翁敏耀，本來丙○○是說要租那個靠
      大門那邊的儲藏室，第二次與丙○○見面的時候，他說儲
      藏室那邊他要圍起來，東西才不會被偷，伊沒有答應，丙○○才跟伊說裡面要蓋一個工寮，伊跟丙○○說不能用磚
      塊蓋，簽約時付一萬元的租金，另付二萬元的押金，錢都
      是自稱翁敏耀的丙○○拿去墓園的工地給伊等語（見檢方
      九十三年度偵字第四０二０號偵查卷第一二九頁、第一三
      ０頁）。賴清源復於九十三年八月三十一日檢察官偵查中
      證稱：是在庭之丙○○出面跟伊承租高雄縣燕巢鄉○○段
      第二二號土地，說要在裡面蓋鐵皮屋當倉庫，土地的租金
      及押金是丙○○拿給伊的等語（見檢方九十三年偵緝字第
      八六號偵查卷第二十七頁）。
    賴清源於原審九十三年十二月十五日審理時作證，於被告
      丙○○對其詰問時，亦堅決證稱高雄縣燕巢鄉○○段第二
      二號土地是丙○○向伊承租的，有交付伊押金二萬元，丙○○並說要租來當倉庫用，租金約定合約書有寫（並當庭
      提出租賃契約書原本及翁敏耀身分證影本各一份，經原審
      當庭核對，與九十三年度偵字第四０二０號卷附第三十五
      頁至第三十九頁所影印之契約書及翁敏耀身分證影本相符
      ，閱後發還），並稱翁敏耀身分證影本是丙○○拿給伊的
      ，伊第一次看到丙○○時，他當時有一手載白色手套。
  (4)證人翁敏耀之證述及供述：
    證人翁敏耀於九十三年四月二十日在法務部調查局台南縣
      調查站被詢問時供稱：伊之身分證未曾遺失過，但約於九
      十三年初有一黃姓友人表示要買車而向伊借身分證，要伊
      當保證人，伊乃將身分證借給他自行去辦理等語。並於調
      查站人員提示丙○○於九十三年四月十日凌晨零點三十分
      於高雄縣燕巢鄉逮捕所拍攝之相片後，指認相片中之丙○○就是經由阿芬介紹，向伊借身分證使用之黃姓友人。並
      稱伊沒有委託丙○○代表伊向賴清源承租高雄縣燕巢鄉○○段第二二地號土地，亦未購買３２１５─ＪＬ號牌小貨
      車，該車之車籍登記應是丙○○向伊借身分證所登記等語
      （見檢方九十三年度偵字第四０二０號卷第一一八頁、第
      一一九頁）。
    證人翁敏耀於九十四年一月二十七日在臺灣臺南地方法院
      九十三年度重訴字第九號違反毒品危害防制條例之同一事
      實案件審理時證稱：伊只認識丙○○，不認識乙○○、甲○○，丙○○說要買車需要保證人，因此向伊借用身分證
      ，伊沒有與賴清源訂立租賃契約等語，丙○○並當庭表示
      翁敏耀所言實在。
  (5)以上證人所證述及供述之情節，經交叉比對，與事實相符，
    亦與扣案附表一、二、三所顯示之物證相符，應可採信。又
    法務部調查局台南縣調查站人員於上址工寮內查扣之結晶體
    六袋（即附表一編號一），經檢驗結果，均含甲基安非他命
    成分，合計淨重三十九公斤，純度八六‧一七％純質淨重三
    三‧六公斤；另查獲之黑色水溶液十二桶（即附表一之編號
    二），經檢驗結果，均含甲基安非他命成分，合計淨重二三
    ○二○○‧○○公克，空包裝重一四四○○‧○○公克，純
    質淨重四三八九三‧六二公克，有法務部調查局九十三年五
    月二十日調科壹字第09362391410號 檢驗通知書及九十三年
    五月二十八日調科壹字第93624113 50號 檢驗通知書各一紙
    附卷可憑（見檢方九十三年度偵字第四○二○號第三三八頁
    、第三三九頁及第三五八頁）。
三、綜上所述，被告丙○○上開所辯，殊不足採信。事證明確，
    被告丙○○之犯行洵堪認定。
四、按本條例（毒品危害防制條例）所稱毒品，指具有成癮性、
    濫用性及對社會危害性之麻醉藥品與其製品及影響精神物質
    與其製品。毒品依其成癮性、濫用性及對社會危害性分為四
    級，其品項如下：「‧‧‧第二級罌粟、古柯、大麻、安非
    他命、配西汀、潘他唑新及其相類製品‧‧‧」，毒品危害
    防制條例第二條第一項、第二項第二款定有明文。又依毒品
    危害防制條例第二條附表二之規定所示，「安非他命」屬第
    十二項毒品，「甲基安非他命」則屬第八十九項毒品，均屬
    該條例第二條第二項第二款所稱之第二級毒品，是故將原不
    含甲基安非他命之原料經過加工等化學合成方式製造成含有
    「安非他命」或「甲基安非他命」之行為，均屬製造第二級
    毒品之行為。又按有關甲基安非他命製造過程大致可分為前
    段（鹵化反應步驟）、中段（氫化反應步驟）、後段（純化
    結晶步驟）等三個階段，其中所使用之重要化學原料、溶劑
    、器具及產物如下：「 ( 一)前段（鹵化反應步驟）－鹽酸
    麻黃素（前段原料）經溶劑（如丙酮、乙醚等）浸溶後，再
    加亞硫醯二氯經攪拌器攪拌，再經溶洗過濾風乾後，可製成
    氯假麻黃素（為前段主要產物）。(二)中段（氫化反應步驟
    ）－氯假麻黃素（中段原料）加入催化劑（如氯化鈀，俗稱
    鈀金及硫酸鋇等）與緩衝液（如醋酸鈉加醋酸等）後，置於
    氫氣壓力攪拌桶內，通入氫氣進行氫化反應，即可將氯假麻
    黃素轉化成甲基安非他命，俟反應完成後再經側孔燒瓶過濾
    之，即可製得含有甲基安非他命毒品成分之滷水（即黑色水
    溶液，俗稱黑水或黑油，為中段主要產物）。(三)後段（純
    化結晶步驟）－甲基安非他命滷水（後段原料）經加熱設備
    熬煮，再加入食鹽後，置於冰櫃（或冷凍櫃）低溫冷凍，甲
    基安非他命結晶會漸漸生成，將生成之結晶物藉脫水機簡單
    予以脫水風乾，即可製得高純度甲基安非他命結晶。
五、按「從『黑油』經過熬煮及結晶過程始能完成高純度之固態
    安非他命，以便於銷售，此段過程屬製造之行為。... 蓋俗
    稱『黑油』之主要成分為甲基安非他命，雖尚不能直接使用
    ，但靜置相當時間即可析出結晶，撈起後可立即吸用。」（
    最高法院89年度台上字第4695五號判決參照）；另最高法院
    九十二年度台上字第六九八三號判決更闡明：「液體（即俗
    稱之『黑油』）實為少量上浮結晶、液體及下沉之固形體三
    者混合物。且該少量上浮之結晶即甲基安非他命成分。而液
    體則為甲基安非他命成分及可充作甲基安非他命原料之麻黃
    素、製造甲基安非他命之中間產物1.2-Dimethy1-3 -pheny
    1Aziridi ne，暨製造甲基安非他命之不純產物N-Formy1met
    hamphetam ine、2-Prope─ny1benzene及Phenmetrazine，
    與氯離子、鈉離子、鉀離子、鎂離子等成分。下沉之固形體
    則係氯化鈉結晶及玻璃碎片。是該液體中已有鹽酸安非他命
    之成分存在，而玻璃碎片用於促進鹽酸甲基安非他命結晶體
    之形成，粗鹽（氯化鈉）之作用在於增加液體之飽和度，加
    速結晶體之析出等情。．．．於製造過程中，液態安非他命
    無法供吸食使用，須自液態安非他命中析出固態安非他命後
    ，才能供吸食之用，且液態安非他命放置於塑膠盆盤中，因
    液體持續蒸發，當然就可持續析出固態安非他命」。
六、本件共犯甲○○、乙○○於法務部調查局台南縣調查站調查
    詢問時之供述歸納：「甲基安非他命之製造過程一般有三階
    段，第一階段是將鹽酸麻黃素經催化、脫水、風乾並加入化
    學藥劑製成氯假麻黃素。第二階段再將氯假麻黃素置入鋼鍋
    內，加氫氣反應成滷水加以攪拌，再以強酸強鹼中和調整Ｐ
    Ｈ值後，以漏斗過濾瓶抽氣過濾雜質，再煮沸放涼置入冰箱
    結晶。第三階段將結晶撈出，加入活性炭煮沸、脫色、去雜
    質後，置入冰箱冷藏形成結晶成品即為甲基安非他命。」等
    語，核與前述之鑑定及最高法院之見解正相符合。查被告丙○○與共犯甲○○、乙○○及綽號「華豐」之不詳姓名之成
    年男子所製造被查扣之如附表一所示之甲基安非他命結晶及
    溶液及如附表二所示之器具、原料，可知其等已著手將部分
    原料經過上述第一階段及第二階段之加工製造，部分成為如
    前所述高純度之八六‧一七％「甲基安非他命」結晶成品，
    有查獲之相片（4020號偵卷第三四四頁）可清晰看出已脫水
    結晶之成品，非自然結晶，至於辯護人所提最高法院94年台
    上1361號判決內「本件上訴人．．．一再辯稱其尚未完成安
    非他命之製造，所謂安非他命之結晶成品三桶，係在常溫下
    之結晶，不能施用。．．．」係另案被告之辯解，並非最高
    法院對安非他命能否施用之見解，此有原審依職權調閱該判
    決附卷可稽，辯護人斷章取義，尚非可採，且本院已援引上
    開最高法院89年度台上字第4695五號判決及九十二年度台上
    字第六九八三號判決均明確指出：蓋俗稱『黑油』之主要成
    分為甲基安非他命，雖尚不能直接使用，但靜置相當時間即
    可析出結晶，撈起後可立即吸用。查本件不僅有黑油，更有
    已脫水完成之結晶品，顯非辯護人所引用另案可相比擬，此
    外，檢察官問甲○○，（問：你的尿液為何會有甲基安非他
    命？答：我有用吸食器試過第二階段製造出來安非他命的結
    晶，我試過二次，是被查獲前二天。）（問：為何要用吸食
    器來試？答：目的是測製造出來的安非他命純不純。）（
    4020 號偵卷第三六三頁、第三六四頁）可知本件業已製造
    出安非他命無訛，復有查扣之結晶體六袋（即附表一編號一
    ），經檢驗結果，均含甲基安非他命成分，此有93年5月28
    日調科壹字第936 2411350號檢驗通知書一紙附卷可憑（偵
    字第4020號卷第358頁），應屬甲基安非他命製造行為之既
    遂犯無訛。因而被告辯稱尚無成品，應係未遂云云，顯非可
    採。
七、按甲基安非他命係屬毒品危害防制條例第二條第二項第二款
    所規定之第二級毒品。核被告丙○○偽以翁敏耀之名義訂立
    租賃契約書承租上開土地及偽以翁敏耀之名義書立買賣契約
    書購買三二一五－ＪＬ號牌小貨車一輛，均已達行使階段，
    並足以生損害於翁敏耀本人及監理機關之管理，核被告丙○○此部分所為，係犯刑法第二百十六條、第二百十條之行使
    偽造私文書罪，此部分公訴人雖未起訴，惟本院認與公訴人
    所起訴之部分有方法結果之牽連關係，屬裁判上一罪，本院
    自得併予審理；又被告丙○○於上開時地製造安非他命之行
    為，係犯毒品危害防制條例第四條第二項之製造第二級毒
  　品罪。被告丙○○與乙○○、甲○○及綽號「華豐」之成年
    男子間就製告安非他命之犯行，有犯意之聯絡及行為分擔，
    均為共同正犯。被告丙○○於製造第二級毒品甲基安非他命
    後，復進而持有，其持有之低度行為應為製造之高度行為所
    吸收，不另論罪。又被告丙○○所犯上開毒品危害防制條例
    第四條第二項之製造第二級毒品罪與刑法第二百十六條、第
    二百十條之行使偽造私文書罪，二罪間有方法結果之牽連關
    係，應從一重毒品危害防制條例第四條第二項之製造第二級
    毒品罪處斷。
八、原審予以論罪科刑，並量處有期徒刑十五年，固非無見。但
    查：（一）毒品危害防制條例第19條犯第4條至第9條、第12
    條、第13條或第14條第1項、第2項之罪者，其供犯罪所用或
    因犯罪所得之財物，均沒收之，如全部或一部不能沒收時，
    追徵其價額或以其財產抵償之。本件如附表三所示之物，係
    被告及其共犯乙○○、甲○○用來製造安非他命所用之物，
    係供犯罪所用之物，應依毒品危害防制條例第19條沒收，原
    判決誤將扣案如附表三編號三所示之安非他命吸食器物，依
    刑法第三十八條第一項第二款規定沒收，尚有未洽。（二）
　　又原判決誤將附表三編號一、二、三、四所示磅秤、手套、
    、安非他命吸食器、電子磅秤，並非專供製造毒品之器具，
    原審依毒品危害防制條例第18條第1項前段，宣告沒收併銷
    燬，亦有未洽（按上開磅秤、手套及電子磅秤，均可供日常
    生活之工具使用，安非他命吸食器亦可供其他使用，性質上
    非屬僅供製造毒品之器具）。（三）又被告丙○○偽以翁敏
  　耀之名義訂立租賃契約書承租上開土地及偽以翁敏耀之名義
    書立買賣契約書購買三二一五－ＪＬ號牌小貨車一輛，均已
    達行使階段，並足以生損害於翁敏耀本人及監理機關之管理
    ，被告丙○○此部分所為，係另犯刑法第二百十六條、第二
    百十條之行使偽造私文書罪，此部分原審未併予審理，亦未
    說明未予審理之理由，亦有未洽。（四）又毒品危害防制條
    例第十九條第三項規定，犯同條例第四條之罪所使用之水、
　　陸、空交通工具沒收之，此項規定乃採義務沒收主義，凡屬
  　犯人所有供該條之罪所使用之水、陸、空交通工具，均應予
    宣告沒收，被告丙○○既提供其於九十三年二月十日以翁敏
    耀名義購買之三二一五－ＪＬ號牌小貨車，交付乙○○購買
    載運製造安非他命所需各項材料與設備至製造安非他命工廠
    ，而觸犯共同製造第二級毒品罪，則該小貨車雖係被告以翁
    敏耀名義購買，要屬被告丙○○所有無疑，且係為犯毒品危
    害防制條例第四條第二項之罪所使用之陸上交通工具，原審
    未依法將該小貨車沒收，復未說明不予沒收之理由，亦有未
    洽。被告上訴意旨猶執前詞，否認犯罪，雖不足採，惟原判
    決既有可議，即屬無可維持，自應由本院將原判決撤銷改判
    。
九、爰審酌被告丙○○之品行、智識程度不高、犯罪之動機貪圖
    暴利、目的、手段不法、及製造安非他命之數量、尚未流入
    市面及萬一流入社會，足以助長施用毒品之人口增加，戕害
    國民身心健康，惡性非輕，事後復毫無悔意等一切情狀，檢
    察官雖具體求刑請求判處無期徒刑，惟審酌上開情狀及衡量
    被告初犯本罪，認尚無判處被告無期徒刑之必要，爰判處有
    期徒刑十五年，以示懲儆。
十、又扣案如附表二（編號一、二、三、五、六、七等所示大型
    冷凍冰櫃、電風扇、脫水機、粗鹽、瓦斯爐、快速爐、瓦斯
    桶等器具）及如附表三編號一、二、三、四所示磅秤、手套
    、安非他命吸食器及電子磅秤等物，係被告及共犯乙○○、
    甲○○用來製造安非他命所用之物，其中附表三編號一、二
    、四所示磅秤、手套、電子磅秤等物，係被告及共犯乙○○
    、甲○○此等物品均可供日常生活工具使用，另其中附表三
    編號三之安非他命吸食器除可供吸食安非他命使用外，亦可
    供其他工具使用，性質上均非屬僅供製造毒品之器具，是附
    表三之物品均應依毒品危害防制條例第19條第1項前段規定
    併宣告沒收。另扣案如附表一（編號一、二）及附表二（編
    號四、八～四十）所示之物，係本件被告專供製造第二級毒
    品之器具，依毒品危害防制條例第18條第1項前段規定，均
    併宣告沒收銷燬之。又毒品危害防制條例第十九條第三項規
    定，犯同條例第四條之罪所使用之水、陸、空交通工具沒收
    之，此項規定乃採義務沒收主義，凡屬犯人所有供該條之罪
    所使用之水、陸、空交通工具，均應予宣告沒收，按本件被
    告丙○○找已判決確定之乙○○謀議製造安非他命販賣牟利
    ，一面先後付款二十五萬元給乙○○，並提供其於九十三年
    二月十日以翁敏耀名義購買之三二一五－ＪＬ號牌小貨車，
    交付乙○○購買載運製造安非他命所需各項材料與設備至製
    造安非他命工廠，而觸犯共同製造第二級毒品罪，則該小貨
    車雖係被告丙○○以翁敏耀名義購買，應屬被告丙○○所有
    無疑，且係為犯毒品危害防制條例第四條第二項之罪所使用
    之陸上交通工具，因而本院認被告丙○○於九十三年二月十
    日以翁敏耀名義購買之三二一五－ＪＬ號牌小貨車一輛，應
    併依毒品危害防制條例第十九條第三項規定沒收之。
據上論結，應依刑事訴訟法第369條第一項前段、第364條、第29
9條第一項前段，毒品危害防制條例第4條第2項、第18條第1項前
段、第19條第1項前段、第19條第3項，刑法第11條前段、第28
條、第55條、第216條、第210條，判決如主文。
本案經檢察官李傳來到庭執行職務。
中　　華　　民　　國　　94　　年　　10　　月　　5 　　日
                  刑事第五庭    審判長法　官  楊明章
                                      法　官  戴勝利
                                      法　官  顏基典
以上正本證明與原本無異。
如不服本判決，應於收受本判決後十日內向本院提出上訴書狀。
其未敘述上訴理由者並得於提起上訴後十日內向本院補提理由書
狀（均須按他造當事人之人數附繕本）「切勿逕送上級法院」。
　　　　　　　　　　　　　　　　　　　書記官  呂嘉文
中　　華　　民　　國　　94　　年　　10　　月　　5 　　日
附錄本案論罪科刑法條：
毒品危害防制條例第四條第二項：
製造、運輸、販賣第二級毒品者，處無期徒刑或七年以上有期徒
刑，得併科新臺幣七百萬元以下罰金。
中華民國刑法第210條
(偽造變造私文書罪)
偽造、變造私文書，足以生損害於公眾或他人者，處5年以下有
中華民國刑法第216條
(行使偽造變造或登載不實之文書罪)
行使第210條至第215條之文書者，依偽造、變造文書或登載不實
事項或使登載不實事項之規定處斷。
期徒刑。
【附表一】：（查獲之毒品）
┌──┬─────────┬───┬────────┐
│編號│  名          稱  │ 數量 │ 鑑  定  結  果 │
├──┼─────────┼───┼────────┤
│ 一 │安非他命結晶成品  │ 六袋 │送驗結晶六袋經檢│
│    │                  │      │驗結果發現均含第│
│    │在高雄縣燕巢鄉深水│      │二及毒品甲基安非│
│    │段0000－000│      │他命，合計淨重三│
│    │０地號之安樂堡墓園│      │十九公斤，甲基安│
│    │倉庫查獲          │      │非他命鹽酸鹽純度│
│    │                  │      │八六‧一七％，純│
│    │                  │      │質淨重三三‧六公│
│    │                  │      │斤。            │
├──┼─────────┼───┼────────┤
│ 二 │黑色水溶液        │十二桶│送驗黑色水溶液十│
│    │                  │      │二桶經檢驗結果均│
│    │在高雄縣燕巢鄉深水│      │含甲基安非他命成│
│    │段0000－000│      │分，合計淨重二三│
│    │０地號之安樂堡墓園│      │二‧公│
│    │倉庫查獲          │      │克，空包裝重一四│
│    │                  │      │四‧公克│
│    │                  │      │，計算後純質淨重│
│    │                  │      │四三八九三‧六二│
│    │                  │      │公克。          │
└──┴─────────┴───┴────────┘
【附表二】：（製造器具、原料）
┌──┬───────────┬───┬──────┐
│編號│  名              稱  │ 數量 │   備    註 │
├──┼───────────┼───┼──────┤
│ 一 │大型冷凍冰櫃          │ 二台 │均在高雄縣燕│
│    │                      │      │巢段００２２│
├──┼───────────┼───┤－０地號之安│
│ 二 │電風扇                │ 二台 │樂倉庫查獲  │
├──┼───────────┼───┤            │
│ 三 │脫水機                │ 二台 │            │
├──┼───────────┼───┤            │
│ 四 │粗鹽                  │ 一包 │            │
├──┼───────────┼───┤            │
│ 五 │瓦斯爐                │ 一台 │            │
├──┼───────────┼───┤            │
│ 六 │快速爐                │ 一台 │            │
├──┼───────────┼───┤            │
│ 七 │瓦斯桶                │ 一桶 │            │
├──┼───────────┼───┤            │
│ 八 │吸水紙                │ 一批 │            │
├──┼───────────┼───┤            │
│ 九 │濾網                  │ 五個 │            │
├──┼───────────┼───┤            │
│十  │大型量杯              │ 三個 │            │
├──┼───────────┼───┤            │
│十一│中型量杯              │ 二個 │            │
├──┼───────────┼───┤            │
│十二│攪拌棒                │ 四個 │            │
├──┼───────────┼───┤            │
│十三│塑膠盒                │三十個│            │
├──┼───────────┼───┤            │
│十四│脫水袋                │ 一批 │            │
├──┼───────────┼───┤            │
│十五│反應罐                │ 二個 │            │
├──┼───────────┼───┤            │
│十六│震盪機                │ 一台 │            │
├──┼───────────┼───┤            │
│十七│鹽酸                  │十六罐│            │
├──┼───────────┼───┤            │
│十八│氫氧化鈉              │十五罐│            │
├──┼───────────┼───┤            │
│十九│藥用酒精              │ 四罐 │            │
├──┼───────────┼───┤            │
│二十│氫氣瓶                │ 五瓶 │            │
├──┼───────────┼───┤            │
│二一│酢酸鈉                │十一瓶│            │
├──┼───────────┼───┤            │
│二二│硫酸鋇                │十一罐│            │
├──┼───────────┼───┤            │
│二三│過濾瓶                │ 三個 │            │
├──┼───────────┼───┤            │
│二四│馬達                  │ 五個 │            │
├──┼───────────┼───┤            │
│二五│大鐵桶                │ 四個 │            │
├──┼───────────┼───┤            │
│二六│濾紙                  │ 一批 │            │
├──┼───────────┼───┤            │
│二七│酸鹼試紙              │ 一批 │            │
├──┼───────────┼───┤            │
│二八│活性碳                │ 一批 │            │
├──┼───────────┼───┤            │
│二九│防毒面具              │ 三具 │            │
├──┼───────────┼───┤            │
│三十│第一階段大型塑膠桶    │ 二個 │            │
├──┼───────────┼───┤            │
│三一│ＴＣ強酸              │ 三箱 │            │
├──┼───────────┼───┤            │
│三二│乙醚                  │ 三桶 │            │
├──┼───────────┼───┤            │
│三三│氫氣壓力表            │ 一批 │            │
├──┼───────────┼───┤            │
│三四│量杯                  │ 三個 │            │
├──┼───────────┼───┤            │
│三五│硝酸                  │ 四瓶 │            │
├──┼───────────┼───┤            │
│三六│鹽酸                  │ 二瓶 │            │
├──┼───────────┼───┤            │
│三七│溫度計                │ 五支 │            │
├──┼───────────┼───┤            │
│三八│精鹽                  │ 六包 │            │
├──┼───────────┼───┤            │
│三九│活性碳                │ 十包 │            │
├──┼───────────┼───┤            │
│四十│紙                    │ 一捆 │            │
└──┴───────────┴───┴──────┘
【附表三】：（其他）
┌──┬───────────┬───┬──────┐
│編號│  名             稱   │ 數量 │  備   註   │
├──┼───────────┼───┼──────┤
│ 一 │磅秤                  │ 一個 │均在高雄縣燕│
│    │                      │      │巢段００２２│
├──┼───────────┼───┤－０地號之安│
│ 二 │手套                  │ 一批 │樂倉庫查獲  │
├──┼───────────┼───┤            │
│ 三 │安非他命吸食器        │ 一組 │            │
├──┼───────────┼───┤            │
│ 四 │電子磅秤              │ 一個 │            │
└──┴───────────┴───┴──────┘
